臺灣臺南地方法院刑事判決
109年度交簡上字第105號
上  訴  人
即  被  告  洪林秀怨


上列上訴人因過失傷害案件，不服本院109 年度交簡字第1191號
，中華民國109 年5 月12日第一審判決（起訴案號：臺灣臺南地
方檢察署109 年度調偵字第766 號），提起上訴，本院依簡式審
判程序，判決如下：
    主  文
上訴駁回。
洪林秀怨緩刑貳年。
    犯 罪 事 實
一、洪林秀怨未考領自小客車駕駛執照，仍於民國108年6月23日
    13時10分許，駕駛車號0000-00號自小貨車，沿臺南市歸仁
    區中正南路一段由南往北方向行駛，行經中正南路一段與中
    正六街口作左轉時，原應注意車前狀況，並隨時採取必要之
    安全措施，且行經行人穿越道，遇有行人穿越時，應暫停讓
    行人先行通過，而依當時天候雨、日間自然光線、柏油路面
    濕潤、無缺陷、無障礙物，視距復屬良好，客觀上並無不能
    注意之情事，竟疏未注意及此，貿然左轉，適有行人許淑暖
    沿中正南路一段之行人穿越道自北向南徒步穿越經過上開路
    口，洪林秀怨見狀閃避不及，致其所駕駛之自小貨車擦撞許
    淑暖，許淑暖因而受有左側上下肢體多處挫傷、頸部肌肉及
    右側足踝扭傷、頭部外傷併姿勢性眩暈等傷害。
二、案經許淑暖訴由臺南市政府警察局歸仁分局報告臺灣臺南地
    方檢察署檢察官偵查後聲請簡易判決處刑。
    理  由
壹、實體部分：
一、認定犯罪事實所憑之證據及理由：
  ㈠上揭犯罪事實，業據上訴人即被告洪林秀怨於偵查、本院準
　　備程序及審理中均坦承不諱，核與證人即告訴人許淑暖於警
　　偵中之指訴情節相符，並有道路交通事故現場圖、道路交通
　　事故調查報告表㈠㈡、現場暨路口監視器錄影畫面翻拍照片
　　11張、酒精測定紀錄表、臺南市立醫院（委託秀傳醫療社團
　　法人經營）診斷證明書附卷可稽，足認被告之自白與事實相
　　符，堪予採信。
  ㈡按汽車行駛時，駕駛人應注意車前狀況，並隨時採取必要之
　　安全措施。又汽車行經行人穿越道，遇有行人穿越時，無論
　　有無交通指揮人員指揮或號誌指示，均應暫停讓行人先行通
　　過，道路交通安全規則第94條第3 項、第103 條第2 項分別
　　定有明文。被告為汽車駕駛人，自應遵守上開規定。且當時
　　天候雨、日間自然光線、柏油路面濕潤、無缺陷、無障礙物
　　，視距復屬良好等情，有道路交通事故調查報告表㈠在卷可
　　憑（警卷第15頁），並無不能注意情事，乃被告駕駛自小貨
　　車行經上開肇事地點之交岔路口作左轉時，疏未注意上開規
　　定，未注意車前狀況，未暫停讓行人之許淑暖先行通過，而
　　貿然左轉彎，致其所駕駛之自小貨車擦撞許淑暖，被告自有
　　肇事原因。至於許淑暖於案發時地，遵守綠燈之號誌指示，
　　沿行人穿越道自北向南徒步穿越，經過肇事地點之交岔路口
　　，自無肇事因素，應可認定。被告於本件車禍之發生，自有
　　過失，而許淑暖所受之前揭傷害係因本件車禍事故所致，被
　　告之過失行為與許淑暖所受之傷害間顯有相當因果關係，事
　　證明確，被告本案犯行，洵堪認定，應予依法論科。
二、論罪科刑：
　㈠論罪：
　　按道路交通管理處罰條例第86條第1 項中「無駕駛執照駕車
    」、「酒醉駕車」、「吸食毒品或迷幻藥駕車」、「行駛人
    行道」既與「行經行人穿越道不依規定讓行人優先通行」均
    屬就刑法第276 條第1 項、第2 項及同法第284 條第1 項、
    第2 項各罪犯罪具特殊要件時予以加重處罰之規定，乃就犯
    罪類型變更之個別犯罪行為予以加重，自屬刑法分則加重之
    性質而成為另一獨立之罪名（最高法院92年度第1 次刑事庭
    會議決議、99年度台非字第198 號判決意旨參照）。查被告
    未領有自小客車之駕駛執照（無駕照）等情，據被告於警詢
    及本院審理中自承明確（警卷第2頁、本院簡上字卷第59至6
    0頁），竟仍無照駕駛上開自小貨車上路，並因疏未注意車
    前狀況，左轉時行經行人穿道未依規定暫停讓行人優先通行
    之過失行為，致許淑暖受有前揭傷害，應可認定。又汽車駕
    駛人除「無駕駛執照駕車」外，如另有上開道路交通管理處
    罰條例第86條第1項所定其他加重事由（如行經行人穿越道
    不依規定讓行人優先通行），因該條項之規定係加重條件，
    就數種加重事項為列舉規定，既被規定在同一條項內，縱同
    時有數種該條項規定之加重情形，亦僅能加重一次，不能再
    遞予加重其刑。核被告所為，係犯道路交通管理處罰條例第
    86條第1項，刑法第284條前段之汽車駕駛人，無駕駛執照駕
    車，行經行人穿越道不依規定讓行人優先通行，因過失致人
    受傷罪。
  ㈡科刑：
　⒈加重事由：
　　被告無駕駛執照駕車，行經行人穿越道不依規定讓行人優先
    通行，並過失致許淑暖受傷，應依道路交通管理處罰條例第
    86條第1 項之規定加重其刑。
　⒉減輕事由：
　　被告肇事後留在現場，於有偵查犯罪職權之機關或公務員僅
    知悉犯罪事實，尚不知犯罪人為何人前，即向前來現場處理
    之員警坦承為肇事車輛駕駛人，並接受裁判之事實，有臺南
    市政府警察局歸仁分局交通分隊道路交通事故肇事人自首情
    形紀錄表1 份在卷可查（警卷第33 頁），符合自首之要件
    ，爰依刑法第62條前段之規定，減輕其刑。
　⒊被告本案犯行，同時有道路交通管理處罰條例第86條第1 項
    之加重事由，及刑法第62條前段自首之減輕事由，應依刑法
    第71條第1項規定，先加後減。　　
貳、駁回上訴之理由：
一、對原判決之審查：
　　原判決認被告罪證明確，因而適用道路交通管理處罰條例第
　　86條第1 項，刑法第284 條前段、第62條前段、第41條第1 
　　項前段，刑法施行法第1 條之1第1 項等規定，並審酌被告
　　因疏未遵守道路交通安全規則規定，致使許淑暖因此受有上
　　開所載傷害，被告行為顯有過失，自應予以非難，並考量被
　　告犯罪後雖坦承犯行，惟迄未能與許淑暖達成民事上和解賠
　　償損害，復衡酌被告於本案事故之過失程度與情節，許淑暖
　　所受傷勢尚屬輕微，暨兼衡被告之品行、不識字之智識程度
　　及貧寒之家庭經濟狀況等一切情況，量處被告拘役40日，並
　  諭知易科罰金之折算標準。經核原判決認事用法，並無不合
　　，量刑、諭知易科罰金之折算標準，均屬允當。
二、對上訴意旨之說明：
  ㈠被告上訴意旨主張：
　⒈被告賣水果為業，當日下雨，被告要去工作，視線不良才撞
　　到許淑暖。事發後被告多次去探視許淑暖，希望以和解解決
　　。被告年已66歲，難再繼續工作賺錢，事實上許淑暖傷勢屬
　　輕微，原判決判處拘役40日量刑過重。
　⒉被告承認有過失，且已於109年6月12日在臺灣臺南地方法院
　　臺南簡易庭與許淑暖達成調解，賠償其新臺幣（下同）44,3
　　40元（不包括強制汽車責任險之保險給付及財團法人汽車交
　　通事故特別補償基金請求保險給付），並已全數履行給付完
　　畢，請求從輕量刑，並給予緩刑宣告等語。
  ㈡經查：
　⒈案發當天雖是下雨天，惟被告於警詢中供稱車禍當時視線良
　　好，無障礙物等情，有被告之108年6月23日臺南市政府警察
　　局道路交通事故談話紀錄表附卷可參（警卷第1至2頁），堪
　　信車禍碰撞時並未視線不良。另依警卷第19至29頁之現場暨
　　路口監視器錄影畫面翻拍照片所示，車禍地點為歸仁區中正
　　南路一段與中正六街交岔路口，被告所行駛之中正南路一段
　　與許淑暖所行走之行人穿道上，並無存在視線遮蔽物，另依
　　警卷第15頁之道路交通事故調查表㈠所載，案發地點無障礙
　　物，視距良好，堪認車禍碰撞當時並無因下雨致視線不良情
　　事，亦無障礙物，視距復屬良好，被告上訴主張因為案發當
　　日下雨，視線不良才撞到許淑暖云云，應屬避重就輕之說詞
　　，不足採信。
　⒉量刑是否正確或妥適，端視在科刑過程中對於各種刑罰目的
　　之判斷權衡是否得當，以及對科刑相關情狀事證是否為適當
　　審酌而定。按刑罰之適用，乃對被告侵害法益之惡害行為，
　　經非難評價後依據罪責相當性原則，反應刑罰應報正義、預
　　防目的等刑事政策所為處分。倘量刑過輕，確對被告易生僥
　　倖之心，不足收儆戒及改過之效，則刑罰不足以戒其意；惟
　　量刑過重，則易致被告怨懟、自暴自棄，難收悅服遷善之功
　　，即殺戮亦不足以服其心。原審已具體審酌被告犯罪情狀、
　　許淑暖所受傷勢尚屬輕微、被告過失情節、品行、智識程度
　　、家庭經濟狀況、犯後坦承犯行之態度等刑法第57條各項事
　　由而為量刑，未逾越法定刑度，復未濫用自由裁量權限而有
　　輕重失衡之處，或有違反比例原則、平等原則之情，難謂其
　　量刑有過重之處。原判決並未以被告於案發後未去探視許淑
　　暖，及被告無和解意願，而對被告加重量刑，被告上訴主張
　　事發後有去探視許淑暖，有與許淑暖商談和解意願，據此主
　　張原判決量刑過重，難認有據。至於上訴理由所主張許淑暖
　　之傷勢輕微等情，已為原判決量刑時所具體審酌。另有關被
　　告之年齡為66歲，難以再繼續工作賺錢等情，縱經審酌，尚
　　不影響原判決量刑之妥當性，則被告上訴主張原判決量刑過
　　重云云，難認有理，應予駁回。
三、查被告前因故意犯罪受有期徒刑以上刑之宣告，執行完畢後
    ，五年以內未曾因故意犯罪受有期徒刑以上刑之宣告，有臺
    灣高等法院被告前案紀錄表附卷可稽，犯後已坦承犯行，並
    於上訴本院後之109年6月12日在本院臺南簡易庭與許淑暖達
    成調解，約定賠償其44,340元（不包括強制汽車責任險之保
    險給付及財團法人汽車交通事故特別補償基金請求保險給付
    ），並已全數履行給付完畢等情，有本院臺南簡易庭109年
    度南司簡調字第665號調解筆錄在卷可憑（本院簡上字卷第4
    3至44頁），且經許淑暖到庭陳明無訛（本院簡上字卷第37
    頁），被告既盡力籌款賠付，顯見有悔悟之意，經此慘痛教
    訓，當知所謹慎，信無再犯之虞，及檢察官亦當庭表示同意
    給予被告緩刑宣告之意見（本院簡上字卷第62頁），本院審
    酌上情，認其所受拘役之宣告以暫不執行為適當，爰依刑法
    第74條第1 項第2 款規定，併予諭知緩刑二年，以啟自新。
據上論結，應依刑事訴訟法第455條之1第1項、第3項、第364條 
、第368 條、第273條之1第1項，刑法第74條第1 項第2 款，判
決如主文。
本案經檢察官黃信勇聲請簡易判決處刑，檢察官盧駿道到庭執行
職務。
中　　華　　民　　國　　109 　年　　11　　月　　20　　日
                  刑事第十三庭  審判長法  官   鄭彩鳳

                                      法  官   陳振謙

                                      法  官   陳嘉臨
以上正本證明與原本無異。
不得上訴
                                      書記官   曾郁庭
中　　華　　民　　國　　109 　年　　11　　月　　24　　日
附錄本判決論罪科刑法條全文
道路交通管理處罰條例第86條
（刑責之加重及減輕）
汽車駕駛人，無駕駛執照駕車、酒醉駕車、吸食毒品或迷幻藥駕
車、行駛人行道或行經行人穿越道不依規定讓行人優先通行，因
而致人受傷或死亡，依法應負刑事責任者，加重其刑至二分之一
。
汽車駕駛人，在快車道依規定駕車行駛，因行人或慢車不依規定
，擅自進入快車道，而致人受傷或死亡，依法應負刑事責任者，
減輕其刑。
中華民國刑法第284條
因過失傷害人者，處1年以下有期徒刑、拘役或10萬元以下罰金
；致重傷者，處3年以下有期徒刑、拘役或30萬元以下罰金。